【裁判字號】    97,簡上,84
【裁判日期】    980210
【裁判案由】    給付貨款
【裁判全文】
臺灣桃園地方法院民事判決              97年度簡上字第84號
上  訴  人  翊駿行有限公司
                        弄2號
法定代理人  鍾羽榛（原名：鐘惠萍）
                        弄2號
訴訟代理人  戊○○
被上訴人    乙○○
上列當事人間請求給付貨款事件，上訴人對於中華民國97年03月
19日本院中壢簡易庭97年度壢簡字第199 號第一審判決提起上訴
，於98年01月13日辯論終結，本院判決如下：
    主  文
上訴駁回。
第二審訴訟費用由上訴人負擔。
    事  實
甲、上訴人方面：
壹、聲明：原判決廢棄。被上訴人應給付上訴人新台幣（下同）
    247,000 元及自起訴狀繕本送達翌日起至清償日止，按週年
    利率百分之五計算之利息。
貳、陳述：除與原判決記載相同者，茲引用之外，並補稱：
一、依常人認知，簽名在簽收單上即表示認同該契約，並以己為
    買賣關係當事人，故以「證人丙○○是第一次去，所以當時
    才把簽收單拿給被告簽名」（97年03月05日調解程序筆錄）
    為由而認上訴人與被上訴人買賣關係不成立顯違反常情。
二、當時是被上訴人向上訴人購買貨品的，而且預付金額及餘款
    的紀錄單的單子上面也是被上訴人簽名的，所以這貨是被上
    訴人向上訴人購買的，而不是證人丙○○。另外，單據內有
    一個26,000元，當時被上訴人到櫃台的時候，櫃台上有黃金
    電極頭，被上訴人說他要，所以這26,000元是黃金電極頭的
    貨款。簽收單形式上既可觀被上訴人簽名，則應認為被上訴
    人有購買之意，如還須一一探討每件契約簽名人實質是否有
    意購買，則對交易人交易成本過大，妨礙經濟流通。
三、退一步來說，即便證人丙○○有使被上訴人為代理人之意而
    讓被上訴人簽名，但被上訴人並未向上訴人表示代理丙○○
    買賣之意思，故難謂成立代理，則被上訴人所為應為自己的
    行為，成立買賣契約。
四、退萬步言之，縱認被上訴人不為買賣關係當事人，但於被上
    訴人在簽收單上簽名時，即有債務承擔之意思，依據民法第
    300 條規定：「第三人與債權人訂立契約承擔債務人之債務
    者，其債務於契約成立時，移轉於該第三人。」，則被上訴
    人承擔丙○○之債務，應負清償之責。
參、證據：除援用第一審所提證據資料外，另提出預付金額及餘
    款金額紀錄單據一張。
乙、被上訴人方面：
壹、聲明：上訴駁回。
貳、陳述：除與原判決記載相同者，茲引用之外，並補稱：
一、當時雖然是被上訴人帶丙○○去上訴人那裡，但是系爭買賣
    驗貨、提貨及匯款都是丙○○辦理的，被上訴人當時只是帶
    丙○○去上訴人那邊而已，被上訴人不是買賣的當事人。
二、預付金額及餘款金額的紀錄單上之簽名「乙○○」雖然是由
    被上訴人簽的，但那是丙○○購買的貨，因為當時丙○○於
    買貨的時候沒有帶足夠的錢，所以被上訴人才先代他付錢。
    丙○○也不是被上訴人的廠長，被上訴人對於鍍金的東西也
    不熟，當時翻貨也是丙○○翻的，當時去的時候也有證人王
    明祥在場，而被上訴人常常向上訴人公司買東西，不只三次
    ，但是被上訴人並沒有買這批貨，是丙○○買的貨，而且，
    丙○○也已經把一半的貨退回去了，沒有退的貨貨款也都有
    給錢了。
三、至於上訴人所提出之單據內有一個26,000元，這26,000元是
    上訴人自己寫的，被上訴人當時並不知情，被上訴人簽名的
    時候，這26,000元尚未存在，被上訴人也沒有拿黃金電極頭
    。
參、證據：聲請訊問證人甲○○及丙○○。
    理  由
一、本件上訴人在原審起訴主張：被上訴人於民國96年05月04日
    向上訴人購買電子IC板回收鍍金原料一批，以「就地現況」
    方式成立買賣，經雙方核算後，貨物價款共729,620 元，被
    上訴人於當日先支付現金40,000元（為求餘額整數，由上訴
    人還付380 元予被上訴人），復於96年05月16日以訴外人甲
    ○○之名義匯入443,000 元至上訴人帳戶，然嗣後即未再支
    付分文，被上訴人共積欠貨款247,000 元（計算式：729,62
    0-40,000+380-443,000＝247,000） ，經再三催討均未獲置
    理，為此，爰依法提起本件訴訟並求為判決被上訴人應給付
    上訴人247,000 元，及自起訴狀繕本送達翌日起至清償日止
    ，按週年利率百分之五計算之利息。被上訴人則略以：本件
    係上訴人訴訟代理人丁○○於96年05月間代表上訴人向被上
    訴人表示，希望被上訴人能為電子IC版鍍金屬原料尋找買主
    ，是被上訴人於前開時間介紹訴外人丙○○至上訴人資源回
    收廠，由丙○○與上訴人達成買賣契約合意。嗣因訴外人丙
    ○○身無現款請求被上訴人代為給付部分價款，剩餘款項再
    由訴外人丙○○以匯款方式給付，被上訴人基於朋友之情始
    先墊付40,000元，然被上訴人並非買賣契約之當事人，無給
    付價金之義務，縱曾代訴外人丙○○給付部分款項，亦不生
    使被上訴人成為契約當事人之效果，上訴人起訴請求被上訴
    人給付剩餘價款顯屬無據等語，資為抗辯。
二、按當事人締結買賣契約，固非要式行為，惟對於買賣契約必
    要之點，即價金與標的物之意思表示必須一致，否則其契約
    即難謂已成立。又債權債務之主體應以締結契約之當事人為
    準，而買賣契約之成立，以當事人就標的物及其價金互相同
    意為要件，其未就標的物及價金互相同意者，自不得謂其買
    賣契約為已成立。又主張法律關係存在之當事人，必須就該
    法律關係發生所須具備之特別要件，負舉證之責任。經查，
    上訴人主張本件締結系爭買賣契約之債權債務主體係存在於
    上訴人與被上訴人之間，則上訴人必須就該買賣關係發生所
    須具備之特別要件即當事人就標的物及其價金互相同意，負
    舉證之責任。而查，本件於本審準備程序中，證人甲○○到
    庭證稱：本件系爭鍍金板的這批貨物是丙○○買的，因丙○
    ○有說是他買的，購買這批貨時，伊沒有經手過，也沒有在
    場，伊只有幫丙○○匯款。另證人丙○○於準備程序中亦到
    庭證稱：這批貨確實是伊買的；有部分退貨原因是因為當時
    伊拆開來看，裡面有一些和當時承諾伊所要的貨品有所不同
    ，所以伊就把它挑出來，要還給上訴人，但是上訴人不接受
    ；而退貨是由甲○○載回去退的，大約65公斤左右；當時伊
    去買的時候沒有帶錢，被上訴人就拿四萬多元的訂金給上訴
    人，但是上訴人知道貨是伊購買的，因為價錢就是伊跟上訴
    人談的，所以上訴人知道貨是伊跟他買的，只是貨款的簽單
    是由被上訴人簽的等語。則綜合證人甲○○、丙○○二人上
    述證詞內容，本件系爭鍍金板貨物是由證人丙○○所購買的
    ，關於標的物及其價金方面，均係由證人丙○○出面與上訴
    人接洽商談，並經上訴人與證人丙○○雙方互相同意以後始
    交付貨物及價金，因此，本件系爭鍍金板貨物買賣契約，當
    然是存在於上訴人與證人丙○○之間。至於買賣契約成立後
    ，雙方究竟係委由何人交付貨物及支付價金，均不影響買賣
    契約之成立。又查，上訴人在於本審言詞辯論時亦陳稱：看
    貨下單價的時候是被上訴人帶丙○○來的，被上訴人說丙○
    ○是他的廠長，丙○○翻貨時，貨有五、六種，邊看邊下價
    錢，被上訴人前面已經來看過三次貨了，是單獨來的，但是
    來了三次都沒有開過價，平均三天來一次，第三次被上訴人
    說要帶廠長來才能開價；指定價額的時候，是丙○○說的，
    還問伊這樣的價格可不可以；但被上訴人在四次看貨過程中
    ，有說他是買主，他說他要買叫伊給他看貨，而且還開價很
    便宜，但被上訴人開價太便宜伊沒辦法答應他，他才說要帶
    廠長來，因被上訴人當時來的時候翻貨開的價很低，伊不賣
    他，所以被上訴人就說他要找他的廠長丙○○來，丙○○來
    替被上訴人開價，上訴人認為合理，所以就賣貨了等語。依
    照上訴人所述上情，因被上訴人開價太便宜伊沒有答應被上
    訴人，則其並未與被上訴人就價金互相同意，自不得謂其與
    被上訴人間買賣契約為已成立。又查，上訴人陳稱證人丙○
    ○來替被上訴人開價，上訴人認為合理，所以就賣貨了等語
    ，其意似認為證人丙○○是代理被上訴人，惟查，證人丙○
    ○當時並無向上訴人表明任何代理之意旨，上訴人主張丙○
    ○是替被上訴人開價云云，顯屬無稽，且查證人丙○○在本
    案亦證稱這批貨確實是由伊所購買的等語，是上訴人稱丙○
    ○是替被上訴人開價云云，實無可採。
三、第查，上訴人另主張縱認被上訴人不為買賣關係當事人，但
    於被上訴人在簽收單上簽名時，即有債務承擔之意思，依據
    民法第300 條規定：「第三人與債權人訂立契約承擔債務人
    之債務者，其債務於契約成立時，移轉於該第三人。」，則
    被上訴人承擔丙○○之債務，應負清償之責云云。惟按，當
    事人主張有利於己之事實者，就其事實有舉證之責任，民事
    訴訟法第277 條定有明文。所謂舉證，係指就爭訟事實提出
    足供法院對其所主張者為有利認定之證據而言，若所舉證據
    ，不能對其爭訟事實為相當之證明，自無從認定其主張為真
    正。查本件系爭鍍金板貨物買賣契約係存在於上訴人與證人
    丙○○之間，已如前述，被上訴人在簽收單上簽名，客觀上
    僅係因由被上訴人墊付部分價金而確認其所代墊預付之金額
    ，簽收單上並無載明承擔證人丙○○債務之意旨或字樣，則
    被上訴人簽名並非即有任何債務承擔之意思。因此，上訴人
    主張被上訴人在簽收單上簽名即為債務承擔，其主張尚缺乏
    實據，亦難認可採。
四、綜上所述，本件因上訴人並未與被上訴人間就價金互相同意
    ，故不得謂其與被上訴人間買賣契約為已成立，證人丙○○
    當時亦無向上訴人表明任何代理之意旨，上訴人依買賣契約
    之法律關係，請求被上訴人給付貨款價金247,000 元及利息
    ，並無理由。又上訴人以被上訴人在簽收單上簽名即為債務
    承擔之主張，惟查其主張尚缺乏實據，亦難認可採。原審判
    決駁回上訴人於原審之訴，於法並無不合，上訴意旨指摘原
    審判決不當，求予廢棄改判，為無理由，應予駁回其上訴。
五、本件為判決之基礎已臻明確，兩造其餘主張、陳述及攻擊、
    防禦方法均與本件之結論無礙，爰不再一一論述，附此敘明
    。
六、據上論結，本件上訴為無理由，依民事訴訟法第四百三十六
    條之一第三項、第四百四十九條第一項、第七十八條，判決
    如主文。
中    華    民    國    98    年    2     月    10    日
                  民事第二庭審判長法  官  劉克聖
                                  法  官  石有為
                                  法  官  呂仲玉
上列正本證明與原本無異。
不得上訴。
中    華    民    國    98    年    2     月    10    日
                                  書記官  賴柏仲


司法院資訊處製作；財團法人民間司法改革基金會備份。
